臺灣高雄地方法院刑事判決　　　　　　　　　　　　　九十一年度易字第一六六號
　　公　訴　人　臺灣高雄地方法院檢察署檢察官
　　被　　　告　甲○○
右列被告因違反槍砲彈藥刀械管制條例等案件，經檢察官提起公訴（九十年度偵字第
一六一九０、九十年度偵字第二二四五０號），本院判決如左：
    主  文
甲○○連續對於公署公然侮辱，處有期徒刑月，如易科罰金，以參佰元折算壹日；
又未經許可，於夜間在公共場所攜帶刀械，處拘役貳拾日，如易科罰金，以佰元折
算壹日。
扣案之蝴蝶刀壹支沒收。
    事  實
一、甲○○基於概括犯意，自民國九十年六月十六日起迄八月二十七日止，在高雄市
    前金區○○○路七十五號之「時髦網路泡沫茶坊」上網時，公開於網際網路上連
    續刊載辱罵高雄市政府警察局新興分局（以下簡稱「新興分局」）全體員警之相
    關文字，刊載內容為「狗警察，狗仔子，... 你們全體新興分局的狗警察們都快
    點去替人死... 駛你祖公，幹你祖媽，喪心病狂，死賊仔，政府的走狗，畜牲..
    ..，擦屁股大王」、「無恥骯髒的傢伙幹你娘... 我幹破你祖公媽雞歪千萬代！
    放肆的狗奴才，你可別太囂張了！」、「會當警察的有兩種人，一種是牠媽媽是
    妓女，牠爸爸是強盜」等文字公然侮辱該新興分局之全體員警，嗣於同年八月二
    十七日為警循線當場查獲；復明知蝴蝶刀係槍砲彈藥刀械管制條例第四條第一項
    第三款所稱之刀械，依同條例第六條之規定，非經主管機關許可，不得製造、販
    賣、運輸、持有或陳列，竟未經許可，自不詳時間起，無故持有上揭刀械，並於
    九十年八月二十七日將該蝴蝶刀置於身上之黑袋內攜帶外出，於同日夜間七時二
    十分許，於警方解送其至台灣高雄地方法院檢察署應訊時，為法警在其身上之黑
    袋內，查獲上開蝴蝶刀並扣押之。
二、案經高雄市政府警察局新興分局報請台灣高雄地方法院檢察署檢察官偵查起訴。
    理  由
一、訊據被告甲○○於本院審理時對於是否於右揭時、地，利用網際網路連續刊載右
    述文字等情皆保持緘默，惟矢口否認有何侮辱公署之犯行，辯以：新政府準備全
    面推動人權提升的工作，向所有人民傳達正確的人權理念，主張尊重並確保人身
    自由，嚴守正當法律程序，且依據憲法第十一條之規定，人民皆有發表言論及秘
    密通訊之自由權利云云。經查，被告於右揭時、地，利用網際網路連續刊載右述
    文字等情，業經新興分局資訊組以反向追查留言ＩＰ位址之方式查獲，此有新興
    分局查獲報告、錄影帶翻拍照片六幀、新興分局網頁留言版留言影本十四紙、中
    華電信用戶網路ＩＰ位址資料在卷足憑，況被告於警訊及偵查中均已明確坦承上
    揭犯行不諱（見警卷第三、四頁及九十年偵字第一六一九０號偵查卷第六頁），
    足證新興分局網頁留言版中之文字確係被告所刊載。被告於警訊中雖辯以係因看
    報上登載新興分局員警涉嫌包庇色情行業之儂儂案，基於激憤方有此留言云云，
    惟被告留言之內容非但與儂儂案無關，且所留文字均為粗言穢語，衡以社會上一
    般人聽聞此言之感受，均會有嚴重受辱之感，是被告於網際網路上之留言版留下
    右揭文字，辱罵新興分局之全體員警，並使不特定人得以共見共聞，其公然侮辱
    公署之犯意至為灼然。另被告辯以：伊只是批評而非謾罵，並依據憲法之規定，
    人民有言論及秘密通訊之自由云云；然言論自由雖為人民之基本權利，憲法第十
    一條有明文保障，國家應給予最大限度之維護，俾其實現自我、溝通意見、追求
    真理及監督各種政治或社會活動之功能得以發揮；惟為兼顧對個人名譽、隱私、
    社會秩序及公共利益之保護，法律尚非不得對言論自由依其傳播方式為合理之限
    制，此參諸司法院大法官會議釋字第五０九號解釋自明，刑法第一百四十條第二
    項之侮辱公署罪即係為維持社會秩序而設，為維持社會秩序所必要，符合憲法第
    二十三條規定之意旨，且言論自由應有一定限度，被告利用網際網路以「新興分
    局的狗警察們都快點去替人死」、「幹你祖媽，喪心病狂，死賊仔，政府的走狗
    ，畜牲」、「無恥骯髒的傢伙幹你娘」等粗言穢語謾罵新興分局全體員警，顯已
    逾越表現自由之必要性及適當性，被告於多數人得以共見共聞之網際網路留言版
    上，預見其言詞足以使人感受侮辱，仍發表客觀上足使人感受侮辱之文字，其有
    公然侮辱公署之故意足堪認定，被告所辯僅係批評云云顯係卸責之詞，不足採信
    。
二、訊據被告對於是否自不詳時間起開始攜帶蝴蝶刀等情，於審理中亦保持緘默，然
    其於偵訊時已對右情坦承不諱（見九十年偵字第一六一九０號偵查卷第六頁），
    並有台灣高雄地方法院檢察署法警張洲維查獲其攜帶蝴蝶刀之報告一紙附卷，且
    前開扣案之刀械經送請高雄市政府警察局鑑定係屬蝴蝶刀無訛，此有高雄市政府
    警察局九十年十月二十九日九十高市警保字第四二八七五號函附卷可按，被告此
    部分罪證明確，其犯行洵堪認定。
三、按刑法第二條第一項所謂法律有變更者，此法律乃指刑罰法律而言，行政法令縱
    可認為具有法律同等之效力，但因其並無刑罰之規定，究難解為刑罰法律，故如
    事實變更及刑罰法律外之法令變更，均不屬本條所謂法律變更範圍之內，自無本
    條之適用，最高法院五十一年台非字第七六號判例可資參照。又按槍砲彈藥刀械
    管制條例第三條第一項第三款所管制處罰之刀械，係指武士刀、手杖刀、鴛鴦刀
    、手指虎、鋼（鐵）鞭、扁鑽、匕首及其他經中央主管機關公告查禁，非供正當
    使用具有殺傷力之刀械而言；如非屬上開條例所管制之刀械，縱被告有持有或攜
    帶之行為，亦無從援引上開條例之規定予以處罰。經查，扣案之刀械確為蝴蝶刀
    無訛，已如前述，雖於被告行為後，行政院內政部已於九十年十一月二十日以九
    十內警字第九０八一四八二號公告：「各類型鏢刀、非農用掃刀、鋼筆刀、蛇刀
    、十字弓等五種刀械」為非經許可，不得持有之查禁刀械，同時內政部七十二年
    十一月十一日七二台內警字第一九二一一八號及八十一年八月十日八一台內警字
    第八一八二二八一號刀械查禁公告均廢止，是原經八十一年八月十日八一台內警
    字第八一八二二八一號查禁之蝴蝶刀，於九十內警字第九０八一四八二號公告公
    布生效後，即非為槍砲彈藥刀械管制條例第三條第一項第三款所管制處罰之刀械
    ；然揆諸首揭說明，內政部內警字第八一八二二八一號公告之廢止，僅屬事實變
    更而非法律變更，並無刑法第二條第一項之適用，是對公告廢止前已成立之犯罪
    ，尚無影響，自仍應依槍砲彈藥刀械管制條例之規定論處，合先敘明。核被告所
    為，係犯刑法第一百四十條第二項之公然侮辱公署罪及犯槍砲彈藥刀械管制條例
    第十五條第一款、第二款之未經許可無故於夜間在公共場所攜帶刀械罪。被告於
    不詳時間起持有蝴蝶刀後，於夜間將之攜帶至公共場所，其攜帶前之持有行為，
    應為高度之攜帶行為所吸收，就其持有之部分不另論罪；公訴人認被告係犯同條
    例第十四條第三項之罪，容有誤會，惟其基本事實同一，本院自應予審理，並變
    更起訴法條。被告多次侮辱公署之行為，時間緊接，所犯罪名相同，顯係出於概
    括之犯意為之，為連續犯，依刑法第五十六條之規定以一罪論，並加重其刑。爰
    審酌被告侮辱公署部分之犯罪動機，對公署公然侮辱斲傷國家機關之威信，並對
    員警士氣造成傷害，顯不宜輕縱，另無故於夜間在公共場所攜帶蝴蝶刀，危害社
    會治安，惟蝴蝶刀於被告行為後已非內政部查禁之刀械等一切情狀，量處如主文
    所示之刑，並諭知易科罰金之折算標準，以資懲儆。扣押之蝴蝶刀一支，係違禁
    物，應依刑法第三十八條第一項第一款之規定，宣告沒收之。
據上論斷，應依刑事訴訟法第二百九十九條第一項前段、第三百條，槍砲彈藥刀械管
制條例第十五條第一款、第二款，刑法第十一條前段、第一百四十條第二項、第五十
六條、第四十一條第一項、第三十八條第一項第一款，罰金罰鍰提高標準條例第一條
前段、第二條，判決如主文。
中    華    民    國      九十一      年      二      月      二十一    日
                                    臺灣高雄地方法院刑事第四庭
                                        審判長法  官  黃建榮
                                              法  官  莊珮君
                                              法  官  盧怡秀
右正本證明與原本無異。
如不服本判決，應於判決送達後十日內，向本院提出上訴狀。
                                              書記官  林宜正
中    華    民    國      九十一      年      二      月      二十二    日
附錄論罪科刑法條：
刑法第一百四十條第二項：
於公務員依法執行職務時，當場侮辱，或對於其依法執行之職務公然侮辱者，處六月
以下有期徒刑、拘役或一百元以下罰金。
對於公署公然侮辱者亦同。
槍砲彈藥刀械管制條例第十五條第一、二款：
未經許可攜帶刀械而有下列情形之一者，處二年以下有期徒刑：
一  於夜間犯之者。
二  於車站、埠頭、航空站、公共場所或公眾得出入之場所犯之者。
